臺灣高雄地方法院刑事判決　　　　　　　　　　　　九十二年度訴字第一一四號
　　公　訴　人　臺灣高雄地方法院檢察署檢察官
　　被　　　告　乙○○○
右列被告因違反毒品危害防制條例案件，經檢察官提起公訴（九十二年度毒偵字第四
六二二號）暨移
    主  文
乙○○○連續施用第一級毒品，處有期徒刑壹年肆月。
    事  實
一、乙○○○於民國八十八年間因施用毒品案件，經台灣高雄地方法院以八十八年度
    毒聲字第二五三四號裁定送勒戒處所觀察、勒戒後，認無繼續施用毒品之傾向，
    經台灣高雄地方法院檢察署檢察官於八十八年四月十五日以八十八年度偵字第五
    五六八號不起訴處分確定。復於九十一年間又因施用毒品案件，經台灣高雄地方
    法院以九十一年度毒聲字第二五三四號裁定觀察勒戒後，評定有繼續用毒品傾向
    ，並經台灣高雄地方法院檢察署提起公訴，由台灣高雄地方法院以九十一年度訴
    字第一七九五號判有期徒刑六月確定（尚未執行）。詎乙○○○明知海洛因列為
    毒品危害防制條例第二條第二項第一款第一級毒品，不得非法持有、施用，竟猶
    不知戒絕悔改，仍基於施用第一級毒品海洛因之概括犯意，分別於九十一年十二
    月二十四日上午九時四十六分許回溯二十六小時內之某時及九十二年一月七日上
    午九時二十五分許回溯二十六小時內之某時，連續在不詳地點施用第一級毒品海
    洛因二次，而分別於九十一年十二月二十四日上午九時四十六分許及九十二年一
    月七日上午九時二十五分許，經台灣高雄地方法院檢察署觀護人通知採尿送驗後
    ，查悉上情。
二、案經臺灣高雄地方法院檢察署檢察官主動偵查起訴暨移送併案審理。
    理  由
一、訊據被告乙○○○矢口否認有於前揭時點施用第一級毒品海洛因之犯行，辯稱：
    伊自接受強制戒治後即未再施用毒品等語。經查，被告於九十一年十二月二十四
    日上午九時四十六分許及九十二年一月七日上午九時二十五分許，為台灣高雄地
    方法院檢察署觀護人所採取之尿液，經送請長榮大學檢驗結果，嗎啡均呈陽性反
    應（按海洛因施用入人體後水解還原成嗎啡，再循嗎啡之代謝方式排出體外，業
    據行政院衛生署藥物食品檢驗局七十三藥檢壹字第○三○二二一號函說明綦詳）
    ，有長榮大學九十二年一月七日及同年三月十日之確認報告各一紙在卷可稽；而
    上開尿液送請台灣檢驗科技股份有限公司覆驗亦同此結果，此有台灣檢驗科技股
    份有限公司九十二年四月十七日濫用藥物尿液檢驗報告一紙在卷足憑。而前揭長
    榮大學及台灣檢驗科技股份有限公司尿液檢驗載明係以ＧＣ／ＭＳ（即氣相層析
    質譜儀分析法）方法檢驗，而該方法之原理係檢品經氣化後，通過層析管分離純
    化，再將純化後之成分循序送入質譜儀做個別鑑定。因質譜儀所測定之圖譜，在
    化學上被公認具有指紋特性，故可據以完全判定該檢品係為何種化合物。職是，
    台北榮民總醫院即認為「若以氣相層析質譜儀（ＧＣ／ＭＳ）作藥物及其代謝產
    物之定性及定量分析，幾乎不會有偽陽性反應產生」，此經該院八十三年四月七
    日以八三北總內字第三○五九號函示明確。
二、按「海洛因經注射入人體後，約百分之八十於二十四小時內自尿中排出，一般而
    言，尿液中能否驗出嗎啡陽性反應與其投與量、投與途徑、採尿時間、個人體質
    及檢驗方法之靈敏度有關，國外曾有文獻報導注射六毫克之海洛因鹽酸鹽，其代
    謝物嗎啡之平均可檢出時限約為二十六小時」，此有行政院衛生署藥物食品檢驗
    局（八一）藥檢壹字第八一一四八八五號函示明確。是依上開說明，佐以被告前
    揭尿液檢驗報告，被告於九十一年十二月二十四日上午九時四十六分許及九十二
    年一月七日上午九時二十五分許採尿起往前回溯二十六小時之某時，有施用海洛
    因之犯行，已堪認定（公訴人認定被告施用毒品之時點為九十一年十二月二十四
    日上午九時許及九十二年一月七日上午九時許回溯二十四小時內之某時，與被告
    採尿送驗之時點及上開函示所認定施用毒品者在其尿液中可能驗出毒品陽性反應
    之時間有異，自有違誤）。被告上開所辯，顯不足採。
三、而被告乙○○○於八十八年間因施用毒品案件，經台灣高雄地方法院以八十八年
    度毒聲字第二五三四號裁定送勒戒處所觀察、勒戒後，認無繼續施用毒品之傾向
    ，經台灣高雄地方法院檢察署檢察官於八十八年四月十五日以八十八年度偵字第
    五五六八號不起訴處分確定。復於九十一年間又因施用毒品案件，經台灣高雄地
    方法院以九十一年度毒聲字第二五三四號裁定觀察勒戒後，評定有繼續用毒品傾
    向，並經台灣高雄地方法院檢察署提起公訴，由台灣高雄地方法院以九十一年度
    訴字第一七九五號判有期徒刑六月確定等情，有台灣高等法院被告全國前科紀錄
    表及台灣高雄地方法院檢察署刑案資料查註紀錄表各一紙附卷可參。從而，被告
    五年內三犯施用第一級毒品海洛因犯行，本件事證明確，被告上開犯行洵堪認定
    ，應依法予以論罪科刑。
四、核被告所為，係犯毒品危害防制條例第十條第一項施用第一級毒品罪。又被告先
    後二次施用第一級毒品海洛因之行為，均時間緊接，且反覆為之，所犯又係同一
    罪名之罪，顯係基於概括犯意為之，應依連續犯規定論以一罪，並加重其刑。至
    於被告二次持有第一級毒品犯行，亦係基於概括之犯意反覆為之，本應以連續持
    有第一級毒品罪論，惟其持有後進而施用，其持有之低度行為應被施用之高度行
    為所吸收，故不另論其持有毒品罪。公訴人雖以九十二年度毒偵字第二八六九號
    移送併案審理，惟此部分之事實與本件起訴事實相同，本為起訴效力所及，本院
    自得審究，附此敘明。審酌被告於毒品危害防制條例施行後復因施用毒品，經勒
    戒、觀察及強制戒治後，仍未戒絕毒品，再犯相同之罪，顯見其無戒毒悔改之意
    ，有再入監矯治必要，並念其施用毒品乃自戕一己之身體健康，犯後否認犯行等
    一切情狀，量處如主文所示之刑，以示懲戒。
五、按毒品危害防制條例業經總統於九十二年七月九日，以華總一義字第０九二００
    一二一九三０號令修正公布，並自九十三年一月九日施行。修正後之毒品危害防
    制條例固增列第四級毒品，並將製造、運輸、販賣、意圖販賣而持有、以強暴、
    脅迫、欺瞞或其他非法之方法使人施用第四級毒品、引誘他人施用第四級毒品、
    轉讓第四級毒品，明列刑事處罰之規定及修正簡化施用毒品者之刑事處遇程序，
    將原先區分為第一次犯、五年後再犯、五年內再犯、或三犯以上，而異其刑事處
    遇程序，修正為僅區分為初犯、五年後再犯及五年內再犯，且強制戒治期間修正
    為六個月以上，至無繼續強制戒治之必要為止，最長不得逾一年，並配合刪除停
    止強制戒治付保護管束及延長強制戒治等規定。然就同條例第十條有關施用第一
    、二級毒品之罪名及法定刑度，則並無任何變更，亦即並無刑法第二條第二項有
    關行為後法律有變更，應比較新舊法之問題。而有關前開刑事處遇程序，本屬保
    安處分之性質，依刑法第二條第二項規定，本應適用裁判時之法律，然前開刑事
    處遇程序之變更，攸關行為人是否經檢察官依法追訴及法院論罪科刑，於毒品危
    害防制條例修正公布施行之際，容有適用上之爭議，故毒品危害防制條例第三十
    五條第一項明定於該條例修正施行前繫屬之施用毒品案件，於修正施行後，適用
    修正後之規定，並於同條第二項規定第一項情形，依修正前之規定有利於行為人
    者，適用最有利於行為人之法律，以資區別，並杜爭議。而觀諸毒品危害防制條
    例修正前後，就施用第一、二級毒品之罪名及法定刑度，並無任何變更，已如前
    述，就施用第三、四級毒品部分，則未設有處罰明文，且毒品危害防制條例第三
    十五條規定，復係就施用毒品案件加以規範。顯見，毒品危害防制條例第三十五
    條規定，係就屬於保安處分性質之刑事處遇程序及司法機關應否依修正後毒品危
    害防制條例第二十三條第二項規定對施用毒品者追訴、處罰，明文揭櫫從新從輕
    之原則，排除刑法第二條第二項有關保安處分從新原則及刑事訴訟程序有關程序
    從新法理之適用。惟此與刑法第二條第一項所稱之「法律」，係指實體法而言，
    不及於程序法，係屬二事，應有所區別，附此說明。
據上論斷，應依刑事訴訟法第第二百九十九條第一項前段，毒品危害防制條例第十條
第一項，刑法第十一條、第五十六條，判決如主文。
本案經檢察官甲○○到庭執行職務。
中      華      民      國      九十三      年    一     月     十六    日
                                  臺灣高雄地方法院刑事庭
                                      審判長法官  邱明弘
                                            法官  胡宜如
                                            法官  廖建瑜
右正本證明與原本無異。
如不服本判決，應於判決送達後十日內，向本院提出上訴狀。
                                          書記官  王翌翔
中      華      民      國      九十三      年    一     月     十六    日
毒品危害防制條例第十條
施用第一級毒品者，處六月以上五年以下有期徒刑。
施用第二級毒品者，處三年以下有期徒刑。
